臺灣臺南地方法院交通事件裁定　　　　100年度交聲字第322號
　　　　　　　　　　　　　　　　　　100年度交聲字第324號
　　　　　　　　　　　　　　　　　　100年度交聲字第332號
　　　　　　　　　　　　　　　　　　100年度交聲字第333號
　　　　　　　　　　　　　　　　　　100年度交聲字第334號
移送機關　　交通部公路總局嘉義區監理所新營監理站
異議人即
受處分人　　盧秉葳
上列異議人即受處分人因違反道路交通管理處罰條例案件，對於
交通部公路總局嘉義區監理所新營監理站民國100年4月1日所為
之下列裁決處分（裁決書案號如附表所示）聲明異議，本院裁定
如下：
    主    文
原處分均撤銷。
盧秉葳均不罰。
    理    由
一、原處分意旨如附表所示。
二、本件聲明異議意旨略以：第三人陳榮閔前將其所有車號3W-5
    493號自用小客車典當予異議人，嗣陳榮閔未回贖，上開車
    輛被異議人流當，於92年12月18日出售予居住於臺中市之林
    文忠先生。又陳榮閔曾訴請異議人負擔上開自用小客車罰鍰
    部分，亦經鈞院柳營簡易庭以99年度營簡字第345號民事簡
    易判決駁回確定。為此聲明異議，請求將違規罰單歸責於原
    車主陳榮閔或實際駕駛人等語。
三、按道路交通管理處罰條例第7條之2、同條例第85條第1項、
    違反道路交通管理事件統一裁罰基準及處理細則第36條之規
    定，如係逕行舉發之情形，應按已查明之資料，由舉發機關
    送達被通知人即汽車所有人，再由汽車所有人依通知單之應
    到案日期前到案，並告知違規駕駛人之姓名等資料，由處罰
    機關另行通知違規駕駛人到案依法處理，汽車所有人逾應到
    案日期者，處罰機關始得依上揭規定處罰該汽車所有人。換
    言之，對於違反道路交通管理處罰條例行為之處罰，原則上
    應處罰汽車駕駛人，例外於有應歸責汽車所有人之情形下，
    始得處罰汽車所有人。
四、經查，異議人所有之車牌號碼3W-5493號自用小客車，於如
    附表所示之違規時間，經人駕駛行經如附表所示之違規地點
    ，因有如附表所示之違規事實，經舉發機關分別予以製單逕
    行舉發等情，固有如附表所列案號之裁決書各1紙在卷可稽
    。惟查：
  (一)異議人於本院100年度交聲字第302號100年7月20日調查時到
    庭陳稱：伊是當舖業者，3W-5493號自小客車當初是陳榮閔
    拿來伊當舖典當，後來沒有贖回被伊流當該車，92年12月18
    日賣給臺中市林文忠先生，之後伊就沒有再跟林文忠聯絡，
    伊與林文忠所簽立的讓渡買賣已經遺失，但伊當時交付車輛
    、行照、流當證明、車主身分證影本給林文忠」等語（見該
    卷第38頁）。
  (二)再查，證人謝杰龍於本院100年度交聲字第302號100年7月20
    日調查時到庭具結證述：「（問：你是否曾經使用車號3W-5
    493號自小客車？）有。」、「（問：你於99年7月19日下午
    8時40分許有無在高雄市○○○路大裕路口為警方攔查？）
    有。」、「（問：你為何可以駕駛該車？）該車是我在98年
    2月28日跟壹個大哥張育豪買的。」、「（問：以多少錢讓
    渡？）四萬五千元。」、「（問：98年2月28日晚上11時50
    分許你與張育豪買車後，一直到99年7月19日晚上8點40分被
    警察扣車前，該車是否均係你在使用？）不是。我壹個朋友
    在使用，我只知道他的名字有壹個『霖』字，叫『阿霖仔』
    ，住林園，三十幾歲，但是全名我忘記了。」、「（問：這
    段期間該車之使用狀況如何？）我們兩人均有使用，大部分
    是阿霖仔在開，直到他99年3月25日被高雄的警察抓去，沒
    有多久就因毒品案到屏監服刑，之後該車就換我在開。」等
    語（見該卷第39頁背面、第40頁），此外，並有證人謝杰龍
    提出之汽車權利讓渡書、汽車讓渡書、系爭汽車行車執照影
    本、臺南縣當舖商業同業公會證明書各1份在卷可稽，依上
    ，足證第三人張育豪確於98年2月28日23時50分將上開自小
    客車讓渡予謝杰龍，並由謝杰龍等人使用，直至該車於99年
    7月19日於高雄市○○○路與大裕路之交岔路口處，遭高雄
    市政府警察局三民分局員警查扣等情，甚為明確。
  (三)又按當舖業者占有當戶為擔保債務履行而移交之物品，於債
    務未受清償前得留置該物品，屆期當戶不取贖，當舖業者即
    取得該物品之所有權以抵償債務，並多將流當物出售以求獲
    利。查原登記車主陳榮閔係於92年9月4日將車牌號碼3W-549
    3號自用小客車典當予「永大當舖」用以借款，嗣典當到期
    無法取贖或辦理付息延期於92年12月28日遭流當乙情，有前
    述永大當舖營利事業登記證、臺南縣當舖商業同業公會證明
    書、典當借款收據等為證，是車牌號碼3W-5493自小客車於
    92年12月18日流當後，確由異議人售予他人並交付臺南縣當
    舖商業同業公會證明書1紙予買受人，嗣經上開自小客車輾
    轉讓渡予張育豪後，再由其於98年2月28日讓渡予謝杰龍乙
    情，亦堪認定。從而，異議人所陳上開自小客車係因陳榮閔
    未依約回贖，而於92年12月18日流當，由其將該車賣給台中
    林文忠先生等語，尚合乎當舖業之通常經營行為，應可採信
    。
五、綜上所述，本件依上開調查結果，車牌號碼3W-5493號自小
    客車於如附表所示之違規時間當時，確已非置於異議人支配
    管領之下。此外，本件復查無明確證據足證異議人乃係附表
    所示之違規行為之實際駕駛人，亦無其他積極證據足以證明
    本件違規行為時，異議人仍為車牌號碼3W-5493號自小客車
    之所有人，則原處分機關未予詳查，僅憑原登記車主陳榮閔
    所陳報之內容即對異議人逕行裁罰，於法即有未合，自應由
    本院裁定將原處分撤銷，另為異議人不罰之諭知，以資適法
    。
五、據上論斷，應依道路交通管理處罰條例第87條第2項、道路
    交通事件處理辦法第19條前段，裁定如主文。
中    華    民    國   100    年    12    月    22    日
                      交通法庭  法  官  林福來
以上正本證明與原本無異。
如不服本裁定，應於收受送達後5日內向本院提出抗告狀。（應
附繕本）
                                書記官  李淑惠
中    華    民    國   100    年    12    月    26    日
附表：
┌──┬───────┬────┬────┬────────┬──────┬────┐
│編號│裁決書字號    │違規時間│違規地點│  舉發違規事實  │舉發違反法條│罰鍰金額│
│    │              │        │        │                │            │(新臺幣)│
├──┼───────┼────┼────┼────────┼──────┼────┤
│ 1  │新監裁違字第裁│98年01月│臺東縣台│不遵守道路交通標│道路交通管理│  900元 │
│    │73-TA0000000號│08日18時│11線178.│線之指示        │處罰條例第60│        │
│    │（即100年度交 │26分    │1公里   │                │條第2項第3款│        │
│    │聲字第322號） │        │        │                │            │        │
├──┼───────┼────┼────┼────────┼──────┼────┤
│ 2  │新監裁違字第裁│97年06月│南投縣台│汽車駕駛人行車速│道路交通管理│1,800元 │
│    │73-J00000000號│09日21時│14線富功│度，超過規定之最│處罰條例第40│，並記違│
│    │（即100年度交 │33分    │國小前  │高時速20公里以上│條、第63第1 │規點數1 │
│    │聲字第324號） │        │        │未滿40公里      │項第1款     │點      │
├──┼───────┼────┼────┼────────┼──────┼────┤
│ 3  │新監裁違字第裁│97年01月│臺中市永│汽車駕駛人行車速│道路交通管理│1,600元 │
│    │73-G8H023017號│20日16時│春東路、│度，超過規定之最│處罰條例第40│，並記違│
│    │（即100年度交 │28分    │永鎮巷口│高時速未滿20公里│條、第63第1 │規點數1 │
│    │聲字第332號） │        │        │                │項第1款     │點      │
├──┼───────┼────┼────┼────────┼──────┼────┤
│ 4  │新監裁違字第裁│96年11月│南投縣台│汽車駕駛人行車速│道路交通管理│1,600元 │
│    │73-J00000000號│26日11時│14線51公│度，超過規定之最│處罰條例第40│，並記違│
│    │（即100年度交 │27分    │里      │高時速未滿20公里│條、第63第1 │規點數1 │
│    │聲字第333號） │        │        │                │項第1款     │點      │
├──┼───────┼────┼────┼────────┼──────┼────┤
│ 5  │新監裁違字第裁│96年11月│南投縣台│汽車駕駛人行車速│道路交通管理│1,600元 │
│    │73-J00000000號│19日14時│14線51公│度，超過規定之最│處罰條例第40│，並記違│
│    │（即100年度交 │10分    │里      │高時速未滿20公里│條、第63第1 │規點數1 │
│    │聲字第334號） │        │        │                │項第1款     │點      │
└──┴───────┴────┴────┴────────┴──────┴────┘